高雄高等行政法院簡易判決
　　　　　　　　　　　　　　　　　　 96年度簡字第00114號
原　　　告　中央健康保險局
代　表　人　甲○○　總經理
訴訟代理人　乙○○
被　　　告　丙○○○○○○○○.
上列當事人間因返還公法上不當得利事件，原告提起行政訴訟。
本院判決如下：
    主  文
被告應給付原告新台幣壹拾捌萬壹仟肆佰肆拾捌元，及自民國96
年3月17日起至清償日止，按年息百分之5計算之利息。
訴訟費用由被告負擔。
    事實及理由
一、緣被告與原告簽訂「全民健康保險特約醫事服務機構合約」
    ，合約有效期間自民國（下同）93年3月15日起至95年3月14
    日止，惟被告自93年10月31日起即辦理歇業，並與原告終止
    前述合約，而被告所申報之醫療費用，經原告審核結算結果
    計溢付新台幣（下同）181,448元。經原告向被告催繳均未
    返還，原告乃依行政訴訟法第8條第1項規定，提起本件行政
    訴訟。
二、原告起訴意旨略以：（一）被告已註銷原有開業執照，原告
    乃依全民健康保險特約醫事服務機構合約第27條規定自該註
    銷日起終止雙方之合約，又因雙方之合約終止後，被告已無
    醫療費用可供扣抵，原告自得依公法上不當得利之法律關係
    ，請求返還。（二）被告前與原告簽訂全民健康保險特約醫
    事服務機構合約，依約被告應依照全民健康保險法及其施行
    細則、全民健康保險醫事服務機構特約及管理辦法、全民健
    康保險醫療辦法等相關法令及雙方間之合約約定辦理全民健
    保醫療業務。依「全民健康保險醫事服務機構醫療服務審查
    辦法」第4條規定，被告得檢具相關文件向原告申請支付醫
    療服務點數，原告則應予審核並依同辦法第7條、第8條規定
    ，按約定成數辦理醫療服務點數暫付事宜。至申請之醫療服
    務點數完成審查後如發現核定金額低於暫付金額時，原告得
    於被告下次應撥付醫療服務費用中抵扣，如醫療服務費用不
    足抵扣者，保險人應予追償，上開審查辦法第7條第4款，亦
    有明文。（三）經查，本件被告已於93年間辦理歇業，雙方
    合約亦已終止，而合約存續期間之醫療費用經總額預算點值
    結算後，應追扣醫療費用，茲因被告等終止合約後已無後續
    醫療費用可資抵扣，從而其對上開溢領款項即有欠缺法律上
    原因而受有利益情事，已構成公法上不當得利。原告所屬高
    屏分局遂發函催告被告返還上開醫療費用，惟未獲置理，爰
    依公法上不當得利之法律關係，提起本件給付訴訟，求為判
    決如主文所示。被告經合法通知並未提出任何書狀答辯。
三、按「人民與中央或地方機關間，因公法上原因發生財產上之
    給付或請求作成行政處分以外之其他非財產上之給付，得提
    起給付訴訟。因公法上契約發生之給付，亦同。」「保險醫
    事服務機構如下：一、特約醫院及診所。．．．。」分別為
    行政訴訟法第8條第1項及全民健康保險法第55條第1項第1款
    所明定。次依「全民健康保險醫事服務機構服務審查辦法」
    第4條規定，被告得檢具相關文件向原告申請支付醫療服務
    點數；原告則應予審核並依同辦法第7條、第8條規定，按約
    定成數辦理醫療服務點數暫付事宜。又依全民健康保險法第
    47條至49條及54條之規定採醫療費用總額支付制度，及依行
    為時全民健康保險醫事服務機構醫療服務審查辦法第10條第
    1項、第2項前段規定：「保險醫事服務機構送核、申復、補
    報之醫療服務案件，保險人應於受理申請文件之日起60日內
    核定，屆期未能核定者，應先行全額暫付。實施總額預算部
    門之保險醫事服務機構，以最近一季結算每點支付金額計算
    ，未有結算每點支付金額者，暫以每點一元計之。」再依同
    辦法第7條第4款規定：「保險醫事服務機構當月份申報之醫
    療服務點數，經保險人審查後，其核定金額低於暫付金額時
    ，保險人應於下次應撥付醫療服務費用中抵扣，如醫療服務
    費用不足抵扣者，保險人應予追償。」末按「中央健康保險
    局依其組織法規係國家機關，為執行其法定之職權，就辦理
    全民健康保險醫療服務有關事項，與各醫事服務機構締結全
    民健康保險特約醫事服務機構合約，約定由特約醫事服務機
    構提供被保險人醫療保健服務，以達促進國民健康、增進公
    共利益之行政目的，故此項合約具有行政契約之性質。締約
    雙方如對契約內容發生爭議，屬於公法上爭訟事件．．．。
    」亦經司法院釋字第533號解釋明確在案。
四、經查，被告於93年4月6日與原告簽訂「全民健康保險特約醫
    事服務機構合約」，以2年為期，合約存續期間自93年3月15
    日起至95年3月14日止，惟被告於93年10月31日起即辦理歇
    業，當日起與原告終止前述合約，而合約存續期間其所申報
    之醫療費用經原告審核結算結果應追扣之醫療費用合計181,
    448元。然因被告與原告終止合約後，無後續醫療費用可資
    抵扣，原告所屬高屏分局遂發函催告被告返還上開醫療費用
    等情，有原告所提兩造所簽訂之全民健康保險特約醫事服務
    機構合約書、原告所屬高屏分局93年11月24日健保高費一字
    第0930076849號、95年9月8日健保高費一字第0950065807號
    函、銘里律師事務所95年11月8日（95）里字第95108號律師
    函及未沖銷明細表等在卷可稽，被告經合法通知既未提出任
    何書狀答辯以供本院參酌，則原告前揭主張，堪信為真實。
    從而原告依據公法上不當得利之法律關係，提起一般給付之
    訴，請求被告返還溢領之醫療費用181,448元，及自起訴狀
    繕本送達翌日即96年3月17日起至清償日止之法定遲延利息
    ，自屬有據，應予准許。並不經言詞辯論為之。
五、據上論結，本件原告之訴為有理由，依行政訴訟法第236條
    、第233條第1項、第195條第1項前段、第98條第3項前段，
    判決如主文。
中　　華　　民　　國　　96　　年　 　5　　月　 28  　 日
                       第二庭法  官    簡慧娟
以上正本係照原本作成。
如不服本判決，應於送達後20日內，向本院提出上訴狀並表明上
訴理由，如於本判決宣示後送達前提起上訴者，應於判決送達後
20日內補提上訴理由書（須按他造當事人人數附繕本）。
提起上訴應預繳送達用雙掛號郵票7份（每份34元）。
中　　華　　民　　國　　96　　年　 　5　　月　 28  　 日
　　　　　　　　　　　　　　　書記官   楊曜嘉
附註:
行政訴訟法第235條（第1項、第2項）:
對於適用簡易程序之裁判提起上訴或抗告，須經最高行政法院之
許可。
前項許可，以訴訟事件所涉及之法律見解具有原則性者為限。
